【裁判字號】    89,台上,5163
【裁判日期】    890825
【裁判案由】    毀棄損壞
【裁判全文】
最高法院刑事判決                              八十九年度台上字第五一六三號
    上訴人  台灣高等法院檢察署檢察官
    被  告  甲○○
右上訴人因被告毀棄損壞案件，不服台灣高等法院中華民國八十七年五月二十八日第
二審判決（八十七年度上訴字第五八一號，起訴案號：台灣宜蘭地方法院檢察署八十
六年度偵字第三四九二號），提起上訴，本院判決如左：
    主  文
上訴駁回。
    理  由
按刑事訴訟法第三百七十七條規定，上訴於第三審法院，非以判決違背法令為理由，
不得為之。是提起第三審上訴，應以原判決違背法令為理由，係屬法定要件。如果上
訴理由狀並未依據卷內訴訟資料，具體指摘原判決不適用何種法則或如何適用不當，
或所指摘原判決違法情事，顯與法律規定得為第三審上訴理由之違法情形，不相適合
時，均應認其上訴為違背法律上之程式，予以駁回。本件上訴意旨略稱：被告甲○○
於民國八十一年（起訴書誤植為八十六年）六月二十四日，將其與胞姐妹即告訴人陳
月美、陳月珍、陳彥慧因繼承所共有之宜蘭縣冬山鄉○○路五十八之五號建築物二棟
雇工予以拆除，致不堪使用，足生損害於告訴人等三人，認被告犯有刑法第三百五十
三條第一項之毀壞他人建築物罪嫌。原審審理結果，依證人何長祥之證言，認被告於
八十一年六月間雇請何長祥拆除之「房屋」，徒具房屋屋面及門壁之型式，實則已因
屋頂塌陷、牆壁龜裂、樑柱腐朽，致無法遮蔽風雨，而不適於人之起居，難認係刑法
第三百五十三條第一項所稱之建築物，被告縱有毀損或令不堪使用情事，亦僅屬犯同
法第三百五十四條之毀損普通器物罪，依同法第三百五十七條之規定，屬告訴乃論之
罪，告訴人等三人於第一審審理時，供認於八十五年十月二十日即已知悉被告雇工拆
除情事，乃竟遲至八十六年九月一日方提出告訴，顯已逾六個月之告訴期間。因認檢
察官之第二審上訴意旨所稱：系爭房屋建於七十一年九月二十二日，至拆除日止，不
過僅十餘年，塌陷部分，是否為主要部分，未予調查，尚有未洽云云，為無理由。乃
維持第一審諭知公訴不受理之判決，駁回檢察官在第二審之上訴。檢察官仍表不服，
其提起之第三審上訴意旨略謂：系爭房屋，依建物建登簿謄本所載，係七十一年九月
二十二日興建，至被告於八十一年五月間拆除時止，僅十餘年，而木造之建物，其使
用年限應在四十年以上，為公眾所週知，證人何長祥雖供證屋頂部分塌陷，但告訴人
等三人均供稱於八十一年五月二十八日協議分割時，並無屋頂塌陷、牆壁龜裂情形，
原判決竟認該木造房屋已不堪供人居住，顯與經驗法則有違；被告於八十一年五月二
十八日協議分割時，從未表示系爭房屋因老舊要修繕或拆除，竟於同年六月一日予以
拆除，繼而辦理代位滅失登記及出售基地，顯係犯刑法第三百五十三條第一項之毀壞
他人建築物罪，原判決竟認犯同法第三百五十四條之罪，有適用法則不當之違法；被
告於八十一年六月二十四日雇工拆除系爭之建築物二棟，則所謂屋頂塌陷者係二棟抑
係其中一棟﹖塌陷是否係供人居住之主要部分﹖原審就此未予調查明白，有應於審判
期日調查之證據未予調查之違法云云。並附隨上訴理由書提出告訴人等三人之聲請上
訴狀及其附件為證。惟查原判決依憑被告所供及證人何長祥之證言，業已認明被告僱
用工人何長祥拆除系爭房屋之時間為八十一年六月二十四日，上訴意旨就拆除時間，
或謂八十一年五月間，或稱八十一年六月一日，或指係八十一年六月二十四日，已有
未合；且遍查全案卷證，並無上訴意旨所謂告訴人等三人均供稱於八十一年五月二十
八日與被告協議分割，當時系爭房屋尚無塌陷、龜裂等語之筆錄或資料，而依第一審
八十六年十一月十九日審判筆錄之記載，告訴人等三人均供稱：最後一次返回系爭房
屋時間為七十九年間。顯見上訴意旨均非依據原判決所載及卷內之證據資料執為指摘
。又所謂經驗法則，乃吾人基於日常生活經驗所得之定則，乃客觀上存在之法則，非
當事人主觀上之推測。卷附之宜蘭縣羅東地政事務所建物登記簿謄本上載明，系爭毗
鄰之二棟「建築物」，及磚木造本國式平房，用途為廠房、事務所及員工宿舍，再依
卷附之宜蘭縣政府建設局審核通知書內容觀之，系爭房屋原由被告與告訴人等三人之
父陳錦嶸經營華山黑石加工廠，但早於七十五年四月一日起即申請停業備查。從而系
爭房屋之使用年限，自應依其原有用途與平時是否重視維護修繕而定。上訴意旨，僅
憑其主觀意見，表示使用年限應在四十年以上，繼而指摘原判決有違經驗法則及有適
用法則不當之違法，自非適法之第三審上訴理由。再刑事訴訟法第三百七十九條第十
款所稱應於審判期日調查之證據，係指與待證事實有重要關係，且客觀上有調查必要
性之證據而言；倘與已調查之證據相重複，或所證明之事項已臻明瞭，無再行調查必
要之證據，均非屬於上開依法應於審判期日調查證據之範圍。證人何長祥於第一審八
十六年十一月二十八日審理時，及原審八十七年三月三日調查時，業已供證系爭二棟
建築物，自外觀看，牆壁已有裂縫，屋頂部分塌陷，木材均已腐爛，常人不可能再居
住，如有颱風或地震，定有危險，拆除時僅使用怪手一推即倒等情綦詳，則原審未就
已臻明瞭之事項，再為重複無益之調查，自無違背法令之可言。至刑事訴訟法所規定
之上訴書狀或補提之上訴理由書狀應述上訴之理由，係指上訴書狀或上訴理由書狀
本身所應述之上訴理由而言，要非引用其他文書所可替代。檢察官附隨於第三審上
訴理由書所提出之告訴人等三人聲請上訴狀及其附件，自非適法。依上開說明，本件
上訴殊難認已具備得為上訴第三審之形式要件，為違背法律上之程式，應予駁回。
據上論結，應依刑事訴訟法第三百九十五條前段，判決如主文。
中      華      民      國    八十九    年      八      月    二十五    日
                              最高法院刑事第一庭
                                  審判長法官  施  文  仁
                                        法官  張  淳  淙
                                        法官  林  永  茂
                                        法官  蕭  仰  歸
                                        法官  陳  世  淙
      右正本證明與原本無異
                                              書  記  官
中      華      民      國    八十九    年      八      月    三十一    日


司法院資訊處製作；財團法人民間司法改革基金會備份。
